【裁判字號】    95,上易,243
【裁判日期】    950626
【裁判案由】    竊盜
【裁判全文】
臺灣高等法院高雄分院刑事判決         95年度上易字第243號
上  訴  人
即  被  告  甲○○
                      2
上列上訴人因竊盜案件，不服臺灣高雄地方法院94年度易字第10
06號中華民國95年2 月27日第一審判決（起訴案號：臺灣高雄地
方法院檢察署94年度偵字第8314號）提起上訴，本院判決如下：
     主  文
上訴駁回。
    事實及理由
一、本案經本院審理結果，認第一審判決認事用法及量刑均無不
    當，應予維持，並引用第一審判決書記載之事實、證據及理
    由（如附件）。
二、上訴人即被告甲○○（下稱被告）經本院合法傳喚未到庭，
    於原審審理時否認有竊盜之犯行，就第1 件竊案部分，辯稱
    : 該等物品本來即放置於乾溝處，伊以為是他人不要而棄置
    該處可讓他人撿取之物，是林昭蓉、侯寶玉找伊一起去搬；
    就第2 件竊案部分，辯稱: 是李育文找伊去該處幫忙載東西
    ，伊到現場雖有懷疑李育文在偷東西，但李育文要伊幫忙伊
    只好答應載，只有李育文拉開鐵絲網進入工地內，伊並未進
    入，伊的行為並不算行竊云云。
三、經查：
（一）就第1 件竊案部分，證人丙○○於原審審理時證稱: 看見
      山水船舶公司所失竊之鋼鐵物品被放置在圍籬外，不知是
      何人所為，後來當天下午看到有3 人在搬運該等物品至三
      輪車上，該等物品尚可使用，有些是船舶之必需品，鋼鐵
      之價值約有新臺幣3 、5 萬元等語（原審卷第119-122 頁
      ），另共同被告侯寶玉、林昭蓉於原審以證人身分作證接
      受詰問時，侯寶玉證稱: 有請甲○○一起來搬，可以當廢
      鐵賣，電動吊車、打包機、鋼鐵五金、傳動軸等東西放在
      圍牆外水溝邊，以為是沒人要的，因為有失主出面，所以
      才承認有竊盜；林昭蓉證稱: 我當天凌晨時就發現鋼材在
      水溝邊，因為我有心臟病，不方便搬，所以請甲○○幫忙
      ，東西與廠區隔一個牆，所以不認為是廠區內的東西等語
      （原審卷121-124 頁）。被告及共犯侯寶玉、林昭蓉均否
      認是彼等將丙○○所經營之山水船舶公司之鋼鐵搬至公司
      廠區外面，是尚無從認該等物品係被告等3 人侵入山水船
      舶公司所搬至圍籬外。茲應探究者，厥為彼等在圍籬外乾
      溝處搬運物品時，主觀上是否知悉其乃他人之物而擅自竊
      取。查山水船舶公司所示失竊之物，包含電動打包機、電
      動吊車等物，均屬體積龐大之物品，有失竊物品相片在卷
      可憑（見小港分局0000000000號卷第36至39頁），自非一
      般廢鐵可比；且依證人即山水船舶公司負責人丙○○於原
      審證稱：這些器材原是放在公司廠房內，先被搬到公司後
      方乾燥水溝內之事實以觀，顯見本件鐵材並非遭棄置無價
      值之物。況觀諸卷附現場相片，該處圍籬之內堆置有諸多
      類似材料，且圍籬之高度頗矮，可從外望見圍籬內之景象
      ，則被告等人看見散置在圍籬外之物品，當可認識到可能
      與圍籬內之物品同樣均屬該公司之物，猶決意予以搬運，
      益見彼等應有竊盜之犯意甚明，復有贓物認領保管單及相
      片附卷可參，被告此部分犯行應堪認定。
（二）就第2 件竊案部分，系爭鷹架遭竊及被告為警查獲等事實
      ，業經證人乙○○、黃彥彰於原審審判中證述歷歷（原審
      卷125-128 頁），被告自稱李育文係以拉開鐵絲網之方式
      進入，準此以觀，事發現場既使用鐵絲網圍住，需要加以
      破壞始得以進入，且置於其內之鷹架衡情又有一定之價值
      ，一般人應可認識到該處並非可容任外人擅自進出取用鷹
      架之場所，況被告亦自稱到現場有懷疑李育文在偷竊，雖
      辯稱自己並未進入工地並不算是竊盜云云，然本件被告將
      鷹架自工地搬出繼而置於車上之舉動，已屬於從事竊取鷹
      架之構成要件行為，被告主觀上既知悉李育文在行竊，又
      與李育文基於合同之意思，而在客觀上參與竊盜之構成要
      件行為，尚無從以其並未進入工地而解免罪責，其辯解尚
      不可採。此外復有贓物認領保管單、照片附卷可參，本件
      事證明確，被告犯行洵堪認定。
（三）被告提起上訴未附不服原判決之理由，徒以原判決不當，
      否認犯罪，其上訴並無理由，應予駁回。
四、被告經合法傳喚，無正當理由不到庭，爰不待其陳述，逕行
    判決。
五、據上論斷，應依刑事訴訟法第368 條、第371 條、第373 條
    ，判決如主文。
本案經檢察官邱榮藏到庭執行職務。
中    華    民    國    95    年    6     月    26    日
                  刑事第八庭    審判長法  官  李炫德
                                      法  官  李淑惠
                                      法  官  簡志瑩
以上正本證明與原本無異。
不得上訴。
中    華    民    國    95    年    6     月    26    日
                                      書記官  白  蘭
附錄本判決論罪科刑法條：
中華民國刑法第321 條：
犯竊盜罪而有左列情形之一者，處6 月以上、5 年以下有期徒刑
：
一  於夜間侵入住宅或有人居住之建築物、船艦或隱匿其內而犯
    之者。
二  毀越門扇、牆垣或其他安全設備而犯之者。
三  攜帶兇器而犯之者。
四  結夥三人以上而犯之者。
五  乘火災、水災或其他災害之際而犯之者。
六  在車站或埠頭而犯之者。
前項之未遂犯罰之。
附件:
臺灣高雄地方法院刑事判決              94年度易字第1006號
公  訴  人  臺灣高雄地方法院檢察署檢察官
被      告  甲○○
上列被告因竊盜案件，經檢察官聲請以簡易判決處刑（94年度偵
字第8314號），本院鳳山簡易庭認不得以簡易判決處刑（94年度
簡字第3202號），改依通常程序審理，檢察官並移送併辦（94年
度偵字第12369 號），本院判決如下：
    主  文
甲○○連續結夥三人以上竊盜，累犯，處有期徒刑拾月。
    事  實
一、甲○○前因違反肅清煙毒條例案件，經本院於民國79年5 月
    7 日以79年度訴字第482 號判決處有期徒刑3 年、13年，應
    執行有期徒刑15年確定（嗣於80年間減刑為有期徒刑14年）
    ，入監執行後於83年12月13日縮短刑期假釋付保護管束出監
    ，嗣於93年1 月3 日假釋付保護管束期滿未經撤銷以已執行
    論。詎其猶未悛悔，意圖為自己不法之所有，基於概括之犯
    意，與侯寶玉、林昭蓉（均另案審理）結夥3 人，以共同之
    犯意聯絡，於民國94年4 月7 日下午5 時許，駕駛由侯寶玉
    向不知情之友人張啟川借用之機械三輪車1 部，至高雄市○
    ○區○○路501 號丙○○所經營之山水船舶公司後面圍籬外
    之乾溝處，共同搬運竊取該公司之電動打包機1 臺、電動吊
    車1 具、船用傳動軸接頭1 具、汽車輪胎鋼圈1 批、鋼鐵五
    金1 批等物（該等物品係當日上午被不詳之人自公司後面圍
    籬內移置至圍籬外），得手後旋為丙○○報警當場查獲；甲
    ○○復承前概括犯意，於94年5 月28日下午1 時許，駕駛車
    號PDE-563 號機車附連二輪拖車，搭載李育文（另案審理）
    前往高雄縣鳥松鄉○○路147 巷旁即乙○○以鐵絲網圍起放
    置鷹架之空地外（該鐵絲網非為防衛建築物而保護居住安全
    所設之安全設備），共同基於犯意之聯絡，由李育文將鐵絲
    網拉開破壞後（毀損部分未據告訴），從破洞進入工地，將
    鷹架搬運至鐵絲網外，甲○○則在網外接應，將李育文搬出
    之鷹架搬運至機車後之拖車上，總計以此方式竊得鷹架5 塊
    ，旋為警黃彥彰當場查獲。
二、案經高雄市政府警察局小港分局移送臺灣高雄地方法院檢察
    署檢察官偵查聲請以簡易判決處刑及高雄縣政府警察局仁武
    分局報告臺灣高雄地方法院檢察署檢察官偵查併案辦理。
    理  由
一、按被告以外之人於審判外之陳述，雖不符刑事訴訟法第159
    條之1 至第159 條之4 規定，而經當事人於審判程序同意作
    為證據，法院審酌該言詞陳述或書面陳述作成時之情況，認
    為適當者，亦得為證據；當事人、代理人或辯護人於法院調
    查證據時，知有該法第159 條第1 項不得為證據之情形，而
    未於言詞辯論終結前聲明異議者，視為有前項之同意，該法
    第159 條之5 已明揭其旨。本件下列所引各事證，檢察官及
    被告均無異議作為證據，本院審酌其作成之情況，未見有何
    不適當之情形，是得為證據，合先敘明。
二、訊據被告甲○○固不否認於前揭時、地搬取系爭物品之事實
    ，然矢口否認有何竊盜犯行，辯稱：就第1 件竊案部分，該
    等物品本來即放置於乾溝處，伊以為是他人不要而棄置該處
    可讓他人撿取之物；就第2 件竊案部分，是李育文找伊去該
    處幫忙載東西，伊到現場雖有懷疑李育文在偷東西，但李育
    文要伊幫忙伊只好答應載，只有李育文拉開鐵絲網進入工地
    內，伊並未進入，伊認為這樣並不算行竊云云。經查：
（一）就第1 件竊案部分，證人丙○○於本院審判中證稱，伊於
      當天上午發現失竊物品被放置在圍籬外，不知是何人所為
      ，後來當天下午看到有3 人在搬運該等物品至三輪車上，
      伊即報警處理等語，另證人侯寶玉、林昭蓉於本院審判中
      亦否認是彼等將物品搬至外面，是尚無從認該等物品係被
      告等3 人所搬至圍籬外。茲應探究者，厥為彼等在圍籬外
      乾溝處搬運物品時，主觀上是否知悉其乃他人之物而擅自
      竊取。依證人丙○○於本院審判中證稱，該等物品尚可使
      用，有些是船舶之必需品，鋼鐵之價值約有新臺幣3 、5
      萬元等語，由此觀之，該等物品既仍可使用且有相當之價
      值，一般而言當不致誤認為廢棄之物。況觀諸卷附現場相
      片，該處圍籬之內堆置有諸多類似材料，且圍籬之高度頗
      矮，可從外望見圍籬內之景象，則被告等人看見散置在圍
      籬外之物品，當可認識到可能與圍籬內之物品同樣均屬該
      公司之物，猶決意予以搬運，益見彼等應有竊盜之犯意甚
      明，被告所辯尚不可採，證人即有利害關係之共犯侯寶玉
      、林昭蓉證稱以為是他人不要之物云云，亦不無飾卸避就
      之處，尚難採信。此外復有贓物認領保管單及相片附卷可
      參，被告此部分犯行應堪認定。
（二）就第2 件竊案部分，系爭鷹架遭竊及被告為警查獲等事實
      ，業經證人乙○○、黃彥彰於本院審判中證述歷歷，另證
      人李育文於本院審判中對於其與被告前往搬運鷹架之事實
      亦證述在案，其雖證稱不知鷹架為他人所有之物，友人即
      真實姓名不詳之「阿明」曾告知如果要用鷹架就過去拿云
      云，然而，被告自稱李育文係拉開鐵絲網進入，證人乙○
      ○亦證稱，該處鐵絲網有被破壞1 個洞，伊每天均會去該
      處，前1 天並未發現鐵絲網被破壞，是當天才被破壞等語
      ，準此以觀，事發現場既使用鐵絲網圍住，需要加以破壞
      始得以進入，且置於其內之鷹架又有一定之價值，一般人
      應可認識到該處並非可容任外人擅自進出取用鷹架之場所
      ，況被告亦自稱到現場有懷疑李育文在偷竊，是證人李育
      文所述不無飾卸避就之處，尚無從為有利被告之認定。至
      被告辯稱自己並未進入工地並不算是竊盜云云，按現行刑
      法關於正犯、從犯之區別，係以其主觀之犯意及客觀之犯
      行為標準，凡以自己犯罪之意思而參與犯罪，無論其所參
      與者是否係犯罪構成要件之行為，皆為正犯，其以幫助他
      人犯罪之意思而參與犯罪，其所參與者，苟係犯罪構成要
      件之行為，亦為正犯，必以幫助他人犯罪之意思而參與犯
      罪，其所參與者又為犯罪構成要件以外之行為，始為從犯
      ，故共同實施犯罪行為之人，在合同意思範圍以內，各自
      分擔犯罪行為之一部，相互利用他人之行為，以達其犯罪
      之目的者，即應對於全部所發生之結果，共同負責，此有
      最高法院92年度台上字第5407號判決意旨可資參照。本件
      將鷹架自工地搬出繼而置於車上之舉動，均為竊取鷹架之
      過程，被告主觀上既知悉李育文在行竊，又與李育文基於
      合同之意思，而在客觀上參與竊盜之構成要件行為，尚無
      從以其並未進入工地而解免罪責，其辯解尚不可採。此外
      復有贓物認領保管單、照片附卷可參，本件事證明確，被
      告犯行洵堪認定。
三、核被告所為，係犯刑法第321 條第1 項第4 款之結夥3 人竊
    盜罪及第320 條第1 項之普通竊盜罪。被告與侯寶玉、林昭
    蓉間，以及被告與李育文間，分別有犯意聯絡及行為分擔，
    均應論以共同正犯。被告先後2 次竊盜犯行之時間緊接，所
    犯構成要件相同，顯係基於概括犯意而為，應依刑法第56條
    連續犯規定論以一結夥3 人竊盜罪，並加重其刑。檢察官移
    送併辦部分與已起訴部分，具有裁判上一罪之連續犯關係，
    為起訴效力所及，本院應併予審究。又被告有如犯罪事實欄
    所列前科紀錄，此有臺灣高等法院被告前案紀錄表、臺灣高
    等法院在監在押全國紀錄表附卷可按，其於有期徒刑執行完
    畢後5 年內，再犯本件有期徒刑上之罪，為累犯，應依刑法
    第47條規定遞加重其刑。茲審酌被告不思以正途獲取財物，
    率爾行竊他人財物，侵害他人之財產權，實有非是，且其於
    犯後猶未坦然認錯表現悔意，態度欠佳，以及犯罪之動機、
    手段、所生損害等一切情狀，量處如主文所示之刑，以資懲
    儆。
據上論斷，應依刑事訴訟法第452 條、第299 條第1 項前段，刑
法第28條、第56條、第320 條第1 項、第321 條第1 項第4 款、
第47條，罰金罰鍰提高標準條例第1 條前段，判決如主文。
本案經檢察官黃碧玉到庭執行職務。
中    華    民    國    95     年    2    月    27    日
            鳳山刑事第二庭審判長法  官  邱明弘
                                法  官  李嘉益
                                法  官  譚德周
以上正本證明與原本無異。
如不服本判決，應於收受送達後10日內向本院提出上訴書狀。
中    華    民    國    95    年    2     月    27    日
                                書記官  廖美玲
附錄法條：刑法第320 條第1 項、第321 條第1 項第4款
中華民國刑法第320條
(普通竊盜罪、竊佔罪)
意圖為自己或第三人不法之所有，而竊取他人之動產者，為竊盜
罪，處 5 年以下有期徒刑、拘役或 500 元以下罰金。
意圖為自己或第三人不法之利益，而竊佔他人之不動產者，依前
項之規定處斷。
前二項之未遂犯罰之。
中華民國刑法第321條
犯竊盜罪而有左列情形之一者，處 6 月以上、 5 年以下有期徒
刑：
一  於夜間侵入住宅或有人居住之建築物、船艦或隱匿其內而犯
之者。
二  毀越門扇、牆垣或其他安全設備而犯之者。
三  攜帶兇器而犯之者。
四  結夥三人以上而犯之者。
五  乘火災、水災或其他災害之際而犯之者。
六  在車站或埠頭而犯之者。
前項之未遂犯罰之。


司法院資訊處製作；財團法人民間司法改革基金會備份。
